【裁判字號】    88,自,95
【裁判日期】    890316
【裁判案由】    
【裁判全文】
臺灣基隆地方法院刑事裁定                            八十八年度自字第九五號
    自  訴  人  甲○○
    被      告  乙○○
右列被告因誣告案件，經自訴人提起自訴，本院裁定如左：
    主    文
自訴駁回。
    理    由
一、自訴意旨：如附件自訴狀所載。
二、按法院得於第一次審判期日前訊問自訴人，訊問之結果，如認為案件有第二百五十二
    十二條至第二百五十四條之情形者，得以裁定駁回自訴，刑事訴訟法第三百二十
    六條第一第一項、第三項定有明文。又按意圖他人受流氓處分，向該管公務員誣
    告者，以誣告罪論，依刑法第一百六十九條規定處斷，為檢肅流氓條例第十七條
    第二項定有明文。再刑法第一百六十九條第一項之誣告罪，以使人受刑事或懲戒
    處分之意思向該管公務員誣告為要件，若因公務員之推問而為不利他人之陳述，
    縱其陳述涉於偽造，既無申告他人使其受刑事或懲戒處分之意思，即與誣告之要
    件不符，此有最高法院五十三年台上字第五七四號裁定判例參照。
三、本件自訴意旨略以：被告意圖自訴人受流氓處分，主動向基隆市警察局第一分局
    誣告之筆錄：（一）甲○○平日欺壓里民百姓。（二）甲○○於八十四年九月二
    日無故持照相機向我朋友拍照，且持照相機搥打我朋友乙○○胸部，致造成我朋
    友乙○○左前胸瘀傷一０×一０公分及右前胸瘀傷五×五公分及於基隆市○○街
    將里民所有之自小客無故將輪胎，割破漏氣等不法情事。（三）我朋友乙○○於
    八十四年九月二日參加林泉里舉辦之動態里民大會自強活動，目的為宜蘭縣太子
    宮廟，當天計有三部遊覽車到達目的地下車時，甲○○並無參加此次里民大會活
    動，但甲○○則獨自駕駛機車尾隨而到，並擅自將下車里民一一拍照，而我朋友
    乙○○下車亦被甲○○拍照，此時我朋友乙○○即詢問甲○○為何未經我同意而
    擅自拍攝我照片，語畢甲○○二話不說，即持手中照相機當武器將我朋友乙○○
    往他左、右胸部搥擊打傷，致使我朋友乙○○身體老弱被打倒在地，無力抵抗，
    後並惡言辱罵我朋友’幹  娘’’你爸不爽，照相不可嗎﹖’，此時有部份被甲
    ○○拍照者，即向甲○○索取被照之底片，但甲○○則更為兇惡，口出贓（髒）
    言口大罵，誰多說話就像這一位老猴一樣打的你們倒地上（指我朋友乙○○），
    語畢後即騎機車離開現場。（四）我朋友乙○○左、右前胸均有一０×一０公分
    、五×五公分傷勢，有診斷書為證。（五）甲○○為逃避刑責反為先至地檢署控
    告我朋友乙○○傷害他，後因有參加里民大會活動人員為我朋友作證及檢察官明
    察秋毫，才明白此案，但此案地檢署偵查時，甲○○事先要我撤銷告訴，因甲○
    ○口出惡言，如不撤銷告訴要我朋友好看，我朋友乙○○傷年老體弱深怕再遭甲
    ○○毆打倒地成傷，所以在偵查時我朋友乙○○即無條件撤銷對甲○○告訴。（
    六）甲○○因何原因割破停於復興街里民所有自小客輪胎我則不得知原因，但時
    有耳聞，且車主均有勸導甲○○，但都無效，且遭甲○○惡言辱罵髒言，行為實
    在非常惡性，影響本里之治安及財物損失。（七）甲○○所作行為均惡行無理等
    由，因無一為真，通通憑空捏造，故入自訴人於罪云云。
四、訊據被告乙○○堅決否認有誣告犯行，辯稱：伊有到醫院就診，並經警察制作筆
    錄，完全依事實陳述等語，經查：本件被告固於本院八十五年度感裁字第一五號
    流氓案件中於警訊中陳述，然被告乙○○與自訴人間確實在基隆市仁愛區林泉里
    舉辦動態里民大會時，因拍照問題發生互相告訴對方之傷害案件（見台灣基隆地
    方法院檢察署八十四年度偵字第三０六六號、八十四年度偵字第三一八五號），
    嗣自訴人改提自訴後（本院八十四年度自字第八八號），自訴人於該案審理中雙
    方撤回告訴，有被告庭提八十六年度自字第六三號刑事判決在卷為憑，復經本院
    調閱本院八十四年度自字第八八號卷宗審閱無訛，以自訴人於上開流氓案件審結
    後，陸續對祕密證人提出十餘件誣告案件之凡事必據理力爭之個性，如無發生毆
    打事件，自訴人當不可能輕易撤回告訴，且被告於警訊中僅陳述自訴人割破他人
    輪胎，係屬耳聞，此等證據自當由本院治安法庭法官詳為調查以辨真偽，尚非以
    肯定口吻誣告自訴人，又被告陳述自訴人惡行無理，因被告曾與自訴人發生爭執
    ，認自訴人無端興起風波，尚屬一般個人好惡之表態，再流氓案件係移送機關依
    據多位祕密證人之供述，並經相關機關人員集會審查而提報，祕密證人於流氓案
    件調查時亦具結而供證，足證祕密證人係因承辦之警員及法官之訊問而為陳述，
    初無申告自訴人使其受流氓處分之意思，綜上所述，自難認被告涉有誣告犯行。
    是以被告之犯罪嫌疑尚有未足，自有刑事訴訟法第二百五十二條第十款之情形，
    應依首開法條之規定，為本件自訴駁回之諭知。
五、爰依刑事訴訟法第三百二十六條第三項規定，裁定如主文。
中      華      民      國    八十九    年      三      月     十六     日
                            臺灣基隆地方法院刑事第二庭
                                    法  官  李  麗  玲
右正本證明與原本無異。
對於本件裁定如有不服，應於收受送達後五日內，向本院提出抗告書狀，敘述抗告之
理由，抗告於臺灣高等法院。
                                    書記官  明  祖  斌
中      華      民      國    八十九    年      三      月    二十九    日


司法院資訊處製作；財團法人民間司法改革基金會備份。
